臺灣花蓮地方法院刑事判決　　　　　　　 96年度訴字第160號
公　訴　人　臺灣花蓮地方法院檢察署檢察官
被　　　告　乙○○
　　　　　　丙○○
上列被告等因妨害自由等案件，經檢察官提起公訴（96年度偵字
第99號），本院判決如下：
    主  文
乙○○共同私行拘禁，剝奪人之行動自由，處有期徒刑陸月，如
易科罰金，以新臺幣壹仟元折算壹日，減為有期徒刑參月，如易
科罰金，以新臺幣壹仟元折算壹日；又共同傷害人之身體，處有
期徒刑陸月，如易科罰金，以新臺幣壹仟元折算壹日，減為有期
徒刑參月，如易科罰金，以新臺幣壹仟元折算壹日。應執行有期
徒刑伍月，如易科罰金，以新臺幣壹仟元折算壹日。
丙○○共同私行拘禁，剝奪人之行動自由，處有期徒刑陸月，如
易科罰金，以新臺幣壹仟元折算壹日，減為有期徒刑參月，如易
科罰金，以新臺幣壹仟元折算壹日；又共同傷害直系血親尊親屬
之身體，處有期徒刑捌月，減為有期徒刑肆月，如易科罰金，以
新臺幣壹仟元折算壹日。應執行有期徒刑陸月，如易科罰金，以
新臺幣壹仟元折算壹日。
    事  實
一、乙○○係丁○○之姪子，丙○○則係丁○○之兒子，其等屬
    家庭暴力防治法第3條第3款、第4 款所定之家庭成員關係。
    丁○○因與夫家有家庭財務糾紛，乙○○、丙○○竟罔顧親
    情倫常，共同於民國95年11月21日晚上11時10分許，夥同黃
    勝宗、綽號「阿傑」、綽號「黑皮」及另一名年籍不詳之成
    年男子（該四名男子均未經檢察官起訴偵辦），基於妨害自
    由、傷害之犯意聯絡，分駛兩台自小客車至丁○○位在花蓮
    縣花蓮市○○街「喬登檳榔攤」之工作地點，丙○○要求丁○○立刻上車，丁○○表示正在上班、加以拒絕後，乙○○
    竟出手掌摑丁○○，在場之人隨即強拉丁○○上丙○○駕駛
    之自小客車，丁○○在車上出言質疑丙○○之舉措，丙○○
    竟徒手在丁○○之臉部捶打兩拳，並將丁○○載往其婆婆甲○位在花蓮縣吉安鄉○○村○○○ 街16號之住處。丁○○被
    載往上址後，乙○○復出手掌摑丁○○兩下，並命丁○○坐
    在上址客廳的椅子上，乙○○、丙○○並以狗鍊將丁○○之
    雙手纏繞，乙○○嗣即繼續徒手搥打丁○○之臉部，並持數
    根長型木條組成之按摩棒一支（未扣案）毆打丁○○之後腦
    杓、鼻子，逼問丁○○變賣土地之金錢及土地權狀的流向，
    期間還曾強拔丁○○之戒指交與丁○○丈夫陳運興保管，並
    表示：「屬於我們陳家的東西都要交出！」，迄翌日凌晨 3
    時許，因丁○○不肯配合，乙○○、丙○○始將纏繞丁○○
    雙手的狗鍊鬆開，並命丁○○先入房間休息，惟仍將上址大
    門上鎖，禁止丁○○離開。95年11月22日上午，乙○○、丙○○二人又強押丁○○至位在花蓮縣吉安鄉○○○ 街之花蓮
    第一信用合作社檢視保管箱內物品，隨後又將之押回上址，
    乙○○因懷疑金錢及土地權狀可能在丁○○女兒陳盈宇處，
    乃於當日傍晚電召陳盈宇及其夫柯立爵至上址，乙○○竟又
    當場毆打丁○○，欲逼使陳盈宇、柯立爵說出金錢及土地權
    狀的下落，嗣因陳盈宇、柯立爵離開上址後，隨即報警處理
    ，警方始於當天晚上7時25 分至上址，將遭私行拘禁之丁○○救出，並請救護車將丁○○載往慈濟醫院就醫，丁○○經
    診治結果，受有臉部挫傷併鼻骨骨折、左手上臂瘀傷、左手
    指擦傷及疑似腦震盪之傷害。
二、案經丁○○訴由花蓮縣警察局吉安分局報告臺灣花蓮地方法
    院檢察署檢察官偵查起訴。
    理  由
一、茲先就本件相關證據之證據能力敘明如下：按被告以外之人
    於審判外之言詞或書面陳述，除法律有規定者外，不得作為
    證據，刑事訴訟法第159條第1項定有明文；次按被告以外之
    人於審判外之陳述，雖不符前4 條之規定，而經當事人於審
    判程序同意作為證據，法院審酌該言詞陳述或書面陳述作成
    時之情況，認為適當者，亦得為證據，同法第159條之5第 1
    項亦定有明文。查公訴人以證人丁○○於警詢及偵查，證人
    陳盈宇、柯立爵於偵查及本院95年度家護字第219 號通常保
    護令案件調查中之證述作為證據，核其性質乃屬被告以外之
    人於審判外之言詞陳述，除有法律規定之例外情形外，本不
    得作為證據，惟被告乙○○、丙○○均於本院準備程序時，
    肯認上開證據具有證據能力，經本院審酌該言詞陳述作成時
    之情況，亦無不適當之情形，揆諸前揭說明，上開證據自均
    具有證據能力，合先敘明。
二、次就本件得心證之理由敘明如下：訊據被告乙○○、丙○○
    固均不否認有於95年11月21日晚上11時10分許，帶同丁○○
    前往上址，隔天早上帶丁○○至位在花蓮縣吉安鄉○○○ 街
    之花蓮第一信用合作社後復返回上址，迄傍晚陳盈宇、柯立
    爵來上址並離開後，警方即於晚上將丁○○帶走，當時丁○○有受傷、流鼻血等事實，核與證人丁○○於警詢、偵查、
    本院，證人陳盈宇、柯立爵於偵查及本院95年度家護字第21
    9 號通常保護令案件調查中之證述相符，並有診斷證明書乙
    份在卷可稽。惟被告二人均矢口否認有何妨害自由及傷害之
    犯行，被告乙○○辯稱：伊沒有毆打丁○○，也沒有用狗鍊
    拴住她，丁○○是因為踢到門檻，而且她有小兒麻痺所以受
    傷，伊是因為叔叔陳運興拜託伊請她回來才去帶她回祖母家
    云云；被告丙○○辯稱：丁○○是伊母親，伊不可能打她，
    案發當天伊只是跟乙○○開一台車去檳榔攤請她回家，要她
    解釋財務糾紛的問題，丁○○要進祖母家客廳時，因為踢到
    門檻而跌倒受傷云云。惟查：
（一）證人丁○○於本院證稱：95年11月21日晚上11時10分許，
      伊在「喬登檳榔攤」工作，看到被告丙○○開休旅車過來
      時，本來以為他是來看伊，但被告丙○○要伊現在跟他回
      去，伊說現在在當班，要下班才能回去，被告丙○○說不
      行，被告乙○○就從另一台車下來，且一下車就打伊耳光
      ，伊請檳榔攤內同時當班的陳崇善報警，被告丙○○聽到
      就說：「不可以報警，不然每天都要來報到。」，之後伊
      就被六、七人拉上車，裡面的人有黃勝宗，綽號「阿傑」
      、綽號「黑皮」的人，伊被拉上車後，看到被告丙○○坐
      在駕駛座上，就質問被告丙○○為何可以這樣做，並且掙
      扎，伊當時坐在後座中間，且敲打窗戶，身旁兩名男子就
      要伊不可以亂動，之後被告丙○○就將音樂開到最大聲，
      不讓外面的人聽到，伊說：「你是看電影看太多？」，被
      告丙○○就回頭在伊臉部捶兩拳，黃勝宗、丙○○兩人還
      說伊叫也沒有用。伊後來被載往婆婆甲○位在花蓮縣吉安
      鄉○○村○○○街16 號的住處，伊一下車，被告乙○○就
      打伊兩個耳光，他說：「上次我叫丙○○去妳服飾店找妳
      開保險箱，妳竟然報警，妳不知道我是誰嗎？妳報警有用
      嗎？」，之後就拉伊進客廳，拿一根根長型木條組成的按
      摩棒站在旁邊後，先以手捶伊臉部兩拳，後來又命令被告
      丙○○拿狗鍊及電纜線之類的東西說要綁伊，被告二人隨
      即要伊將手交叉在前，並用狗鍊將伊的手纏繞三圈，狗鍊
      沒有綁的很緊，本來可以掙脫，但因伊殘障，而且大門深
      鎖，所以伊無法逃離，後來被告乙○○繼續打伊的臉，打
      到流血，之後被告乙○○好像有點害怕，他叫被告丙○○
      趕快拿兩包衛生紙來擦拭，伊說：「為何要打我，我是做
      錯何事？」，被告乙○○說只要伊交待土地權狀及賣地錢
      的流向，他就不會再打，被告乙○○還說要做一個豬籠關
      伊，他邊說手邊以按摩棒打伊後腦杓、鼻子，被告丙○○
      說伊是陳家的狗、跛腳狗，還說不要裝死、裝死照打，他
      們打到凌晨三點多，可能累了，而且伊也說不出什麼，他
      們就將纏繞在伊手上的狗鍊鬆開，叫伊進去房間，當時伊
      先生陳運興及婆婆甲○也在場，隔天被告二人有押伊到宜
      昌3 街的花蓮第一信用合作社開保險箱，傍晚時，伊女兒
      陳盈宇及女婿柯立爵都被被告乙○○打電話叫回來，他們
      都有看到伊被打，直到95年11月22日晚上，警方才在婆婆
      上開住處找到伊，並叫救護車送伊去慈濟醫院就醫，在此
      之前，伊的行動一直都被被告二人控制，伊被毆打的部位
      主要是臉部、後腦杓，診斷證明書所載左手上臂瘀傷，是
      因為伊在檳榔攤時，遭到很多人拉扯，左手指擦傷則是被
      告乙○○要拔伊的玉鐲、戒指，他說屬於陳家的東西都要
      交出，被告乙○○將玉鐲及戒指當場交給伊先生陳運興保
      管等語（見本院96年7月26日審理筆錄第3頁至第11頁），
      核與證人陳盈宇於偵查及本院95年度家護字第219 號通常
      保護令案件調查時證稱：被告乙○○於95年11月22日打電
      話要伊過去祖母家，伊到現場時，看到母親丁○○滿臉是
      傷，被告乙○○還以按摩用的整束竹條握柄打丁○○，且
      質問丁○○將賣地的錢拿去哪裡，被告乙○○要伊過去，
      目的是要問媽媽的錢有無放在伊這裡，又要伊拿結婚的金
      飾給他們變賣，本件警方到場時，伊不在現場，因為怕被
      告二人知道是伊報警的等語（見偵卷第27頁、第34頁），
      及證人柯立爵於偵查及本院95年度家護字第219 號通常保
      護令案件調查時證稱：太太陳盈宇於95年11月22日接到被
      告乙○○的電話，要伊與陳盈宇去她祖母家，一到現場，
      就看到被告乙○○在打岳母丁○○，後來他們要伊到宜昌
      3 街的家拿岳父陳運興信用卡的單子，伊找不到又返回上
      址時，發現丁○○的臉上有血，之後伊就載陳盈宇去報警
      等語（見偵卷第29頁至第30頁、第34頁）均相符合。查證
      人丁○○、陳盈宇、柯立爵與被告二人均有至親關係，當
      無設詞誣陷被告二人之理；況該三名證人所證鉅細相符，
      益證其等所證具有可信性；再丁○○係經證人陳盈宇、柯
      立爵報警，始為警方救出之事實，不只經證人陳盈宇、柯
      立爵證述明確，亦為被告二人所自承，若丁○○於案發當
      時未遭被告二人共同私行拘禁及傷害，陳盈宇、柯立爵焉
      有必要報警求援？更何況丁○○遭警方救出時，受有傷害
      之事實尚有慈濟醫院出具之診斷證明書乙份在卷可佐，此
      等客觀事實均足證證人丁○○、陳盈宇、柯立爵所證屬實
      ，被告二人上開辯解均乃卸責之詞，不足採信。
（二）證人甲○雖於本院證稱：95年11月21日被告二人與丁○○
      回到伊住處，當天是丁○○一回家就自己踢到門檻跌倒，
      被告二人沒有打她，她的鼻子受傷，（問：當天是否有叫
      她去就醫？）那天已經很晚了，她就自己回花蓮的家，（
      後又改稱）當天她住一晚，坐在客廳的椅子上，沒有睡覺
      ，她天亮才回去花蓮的住處。丁○○95年11月21日回來時
      ，被告二人問她賣土地的錢何在，伊一直坐在旁邊不敢睡
      ，第二天傍晚丁○○又跟被告二人回來，丁○○的女兒、
      女婿後來也有來，警察在當天晚上將丁○○帶走云云（見
      本院96年7月26日審理筆錄第12頁至第15 頁），然被告二
      人均於本院自承丁○○自95年11月21日與其二人返回甲○
      住處起，迄翌日晚上遭警方帶走止，丁○○均未獨自返家
      之事實（見本院96年7月26日審理筆錄第17頁、第19 頁）
      ，顯見證人甲○係因無法合理解釋丁○○若係自己跌倒，
      被告二人為何不催促其就醫之不合理處，故為上開不實證
      述，證人甲○迴護被告二人之情甚明，所證自難採信。況
      證人甲○雖證稱丁○○係一回家時，自己踢到門檻而跌倒
      ，被告二人於本院亦為相同辯解，然被告丙○○於偵查時
      乃辯稱：丁○○會受傷是因為她回祖母家後，要打伊父親
      陳運興，因為她怪父親把家中財產的事情跟老人家說，所
      以才會和父親發生拉扯，因此跌倒受傷云云（見偵卷第 7
      頁），其前後所辯丁○○受傷之原因不同，倘其係依據真
      實經驗陳述，焉會有此所辯前後不一、證人甲○與其所述
      不同之情形發生，益證被告二人所辯其證人甲○所證，均
      不可信。
（三）綜上所述，本案事證業已明確，被告二人共同私行拘禁及
      傷害丁○○之犯行已足認定，應予依法論科。
三、核被告二人所為，均係犯刑法第302條第1項之私行拘禁，剝
    奪人之行動自由罪，及同法第277條第1項之傷害罪。被告乙○○為被害人丁○○之姪子即三親等旁系血親、被告丙○○
    為被害人丁○○兒子即直系血親卑親屬之事實，不只據被告
    二人自承，復為證人丁○○、陳盈宇、柯立爵證述明確，故
    依家庭暴力防治法第3條第3款、第4 款規定，被告乙○○、
    丙○○係被害人丁○○之家庭成員，被告二人對被害人丁○○所為刑法第302條第1項、第277條第1項之犯行，亦均屬家
    庭暴力防治法第2條第2項所稱之家庭暴力罪。被告二人所為
    上開兩犯行，均具有犯意之聯絡及行為之分擔，皆應論以共
    同正犯。被告二人自95年11月21日晚間11時10分許，迄95年
    11月22 日晚間7時止，共同對被害人丁○○所為多次傷害犯
    行，係本於一個接續犯意而為，均應就被告二人所犯刑法第
    277條第1項之傷害罪論以接續犯。被告二人所犯上開兩罪，
    均犯意各別、行為互殊，皆應予分論併罰。被告丙○○對直
    系血親尊親屬所為刑法第277條第1項之傷害犯行，應依刑法
    第280 條之規定加重其刑。爰審酌被告二人與被害人丁○○
    均屬至親關係，竟為祖產問題，對長輩丁○○施此暴行，一
    般人受此犯行對待，均已會感到屈辱、人性尊嚴盡失，更遑
    論被害人丁○○乃被告乙○○之叔母、被告丙○○之母親？
    被告二人所為踐踏倫常、惡性重大，且其等犯後矢口否認犯
    行，被告乙○○甚至於本院審理庭表示以後傳其開庭也不會
    再來等語，態度惡劣囂張等一切情狀，就被告二人所犯分別
    量處如主文所示之刑，並就被告乙○○所犯上開兩罪，被告
    丙○○所犯刑法第302條第1項之罪，均諭知易科罰金之折算
    標準。被告二人犯罪時間均在96年4月24 日以前，爰依中華
    民國96年罪犯減刑條例第2條第1項第 3款之規定，分別就其
    等所犯上開兩罪減其刑期二分之一後，定應執行刑，並均諭
    知易科罰金之折算標準。
四、至於被告二人使用之按摩棒一支，雖為供其等傷害犯行所用
    之物，然不能證明係被告二人所有之物，故不宣告沒收，附
    此敘明。
據上論斷，應依刑事訴訟法第299條第1項前段，刑法第28條、第
302條第1項、第277條第1項、第280條、第41條第1 項前段、第2
項、第51條第5款，中華民國96年罪犯減刑條例第2條第1項第3款
、第7條、第9條、第10條第1 項，刑法施行法第1條之1，判決如
主文。
本案經檢察官王怡仁到庭執行職務。
中　　華　　民　　國　　96　　年　　8 　　月　　10　　日
　　　　　　　          臺灣花蓮地方法院刑事第三庭
                            審判長法　官  鄭 培 麗
                                  法　官  張 嘉 芬
                                  法　官  鄭 光 婷
上列正本證明與原本無異。
如對本判決不服，應於送達後10日內，向本院提出上訴狀（上訴
狀應記載具體上訴理由並應抄附繕本）告訴人或被害人如對於本
判決不服者，應具備理由請求檢察官上訴，其上訴期間之計算係
以檢察官收受判決正本之日期為準。
　　　　　　　　　　　　　　　　  書記官
中　　華　　民　　國　　96　　年　　8 　　月　　16　　日
附錄本判決論罪之法律條文：
中華民國刑法第302條第1項
（剝奪他人行動自由罪）
私行拘禁或以其他非法方法，剝奪人之行動自由者，處 5 年以下
有期徒刑、拘役或 3 百元以下罰金。
中華民國刑法第277條第1項
（普通傷害罪）
傷害人之身體或健康者，處 3 年以下有期徒刑、拘役或 1 千元
以下罰金。
